【裁判字號】    99,聲再,36
【裁判日期】    990129
【裁判案由】    詐欺等
【裁判全文】
臺灣高等法院刑事裁定                  99年度聲再字第36號
再審聲請人
即受判決人  甲○○
選任辯護人  吳瑞堯律師
上列聲請人因詐欺等案件，對於本院97年度上易字第2947號，中
華民國98年12月17日第二審確定判決（第一審案號：臺灣桃園地
方法院96年度易字第590 號，起訴案號：臺灣桃園地方法院檢察
署96年度偵字第2023號），聲請再審，本院裁定如下：
    主  文
再審之聲請駁回。
    理  由
一、按刑事訴訟法第421 條規定：不得上訴於第三審法院之案件
    ，除前條規定外，其經第二審確定之有罪判決，如就足生影
    響於判決之重要證據漏未審酌者，亦得為受判決人之利益聲
    請再審。所謂漏未審酌乃指第二審判決前已發現而提出之證
    據，未予審酌而言，苟被捨棄之證據，已於理由內敘明其捨
    棄之理由者，即非漏未審酌。又所謂重要證據，必須該證據
    已足認定受判決人應受無罪、或免訴、或輕於原審所認定之
    罪名方可，如不足以推翻原審所認定罪刑之證據，即非足生
    影響於原判決之重要證據。因重要證據漏未審酌而聲請再審
    者，係指該證據於案情有重要關係且未經審酌者而言，如證
    據業經法院本其自由心證予以取捨及判斷，僅係對此持相異
    評價，即不能以此為由聲請再審（最高法院89年度台抗字第
    30號裁定意旨參照）。是如當事人所提出之證據，不足以影
    響判決結果，或第二審法院依調查之結果，本於論理法則、
    經驗法則，取捨證據後認定事實者，即不包括之。
二、聲請意旨略以：本件有罪判決以再審聲請人即被告詐欺被害
    人簡敬之金錢為基礎。但涉案之款項其所有權人為陳遠霞，
    並非簡敬，可知簡敬並非受害人。被告當時係陳遠霞之律師
    ，受陳遠霞指示於95年8月7日陪簡敬去解除聯邦銀行陳遠霞
    寄放簡敬名義之定存，目的是防止這筆錢遭到法院扣押，因
    為後來簡敬有想要把這筆錢全部交給檢警的意思，明顯違背
    陳遠霞的指示和利益，被告設法保管系爭款項，乃執行委任
    事務，並無違背陳遠霞之委託，亦無詐欺簡敬之財物。另依
    合作金庫臺中分行函詢結果，原審認定之事實有誤，未能將
    C 型保管箱調出，有足生影響於判決之重要證據漏未審酌之
    聲請再審之理由。又被告係以保管委託人陳遠霞所保管之款
    項，何來詐欺之有？僅憑簡敬一人之證述，未對真正所有人
    陳遠霞查證，該證人陳遠霞之證言，可證明被告並未涉嫌詐
    欺，原審未予傳證，應有足生影響於判決之重要證據漏未審
    酌之聲請再審之理由。爰依刑事訴訟法第421 條聲請再審云
    云。
三、經查：原確定判決以聲請人即受判決人所犯詐欺事實，業據
    證人簡敬於警詢、偵查、審判時對於聲請人如何指示其將現
    金分裝入白色信封袋及牛皮紙袋，再存放至合作金庫臺中分
    行以聲請人名義開立之保管箱內等情證述明確，並參酌證人
    即警政署外事警官隊警官林柏宏於審理時之證述，堪認證人
    簡敬受聲請人指示將新臺幣（下同）400 萬元及鑽錶等貴重
    物品如何分裝至白色信封袋及牛皮紙袋，再將340 萬元（聲
    請人以保管箱放不下，將另60萬元退還簡敬）放置於以聲請
    人名義在合作金庫臺中分行開立之C 型保管箱內，嗣遭聲請
    人換租為D型保管箱，並將其中335萬元取走（另5 萬元及手
    錶、鑽戒、鋼筆等貴重物品，則因該保管箱嗣經檢察官扣押
    凍結）等情。另以證人簡敬於審理時提出聲請人開立保管箱
    後當場所交付之開立C型保管箱（編號C00000000）收據乙紙
    及開啟保管箱之鑰匙乙支，參諸證人即合作金庫臺中分行領
    組吳貴梅於審理時之證述，暨合作金庫臺中分行98年6月2日
    合金中存字第0980003132號函、97年6 月3 日合金中保字第
    0970002903號函及檢附之保管箱開箱申請單等資料顯示，堪
    認證人簡敬於原審法院提出之鑰匙乙支，係聲請人於開立保
    管箱即已事先備妥，並於開立C 型保管箱後，連同收據一併
    交付簡敬，用以取信於簡敬其確將340 萬元現金放入保管箱
    存放。此外，原審法院再就「C型保管箱（編號C00000000）
    保管箱及D型保管箱（編號18502號）保管箱，各得放入臺幣
    千元鈔券之數量及金額為何（以10萬元為一捆方式放入）」
    ，及「如以5 萬元為一捆之方式放入，其數量及金額有無不
    同。如有，其差異若干」等節函詢合作金庫臺中分行結果，
    經該行函覆稱：「本行出租之保管箱，若以10萬元為一捆之
    方式放入，C箱可放千元鈔券36捆，金額為360萬元正（誤載
    為0000000萬元）；D 箱可放千元鈔券81捆，金額為810萬元
    正（誤載0000000萬元）。另以5萬元為一捆之方式放入，捆
    數增加一倍，C 箱為72捆；D箱為162捆，金額亦相同」等語
    ，有該行98年3 月18日合金中字第0980001545號函可參，可
    認聲請人原所承租之C型保管箱僅能放置360萬元之千元鈔券
    ，若依聲請人於原審法院所辯簡敬僅交付白色信封袋及牛皮
    紙袋各一個，其又何需於簡敬離開後再換租較大之D 型保管
    箱，復未告知簡敬，顯與常情不符。原審法院再以測謊測試
    中聲請人就「(一)你有沒有將保險箱之鑰匙及收據交給簡某（
    簡敬）？答：沒有。(二)有關本案，你有沒有將保險箱之鑰匙
    及收據交給簡某（簡敬）？答：沒有」，經測試均呈不實反
    應，研判有說謊；而簡敬就「(一)你有沒有騙我說田某（甲○
    ○）將保險箱之鑰匙及收據交給你？答：沒有騙。(二)有關本
    案，你有沒有騙我說田某（甲○○）將保險箱之鑰匙及收據
    交給你？答：沒有騙」，經測試並無不實反應，研判無說謊
    ，益徵證人簡敬指述受聲請人指示將上開提領款項及鑽錶等
    貴重物品如何分裝至白色信封袋及牛皮紙袋，再放置於以聲
    請人名義在合作金庫臺中分行開立之C 型保管箱後，聲請人
    有交付該保管箱收據及（事先準備之）鑰匙予簡敬取得信任
    後，嗣將原承租之C 型保管箱換租為D 型保管箱，並將其中
    335 萬元取走等節，可以採信。綜上，足認本件聲請人所為
    詐欺犯行，事證明確，洵堪認定。聲請人雖以依合作金庫臺
    中分行函詢結果，原審認定之事實有誤，未能將C 型保管箱
    調出；簡敬並非被害人，僅憑簡敬一人之證述，未傳喚證人
    陳遠霞，有足生影響於判決之重要證據漏未審酌之聲請再審
    之理由云云，然原確定判決認定本件聲請人所為詐欺犯行，
    並非僅以證人簡敬一人之證述為認定之依據，原審法院已依
    相關卷證資料等一切情事綜為審酌，並詳為敘明其認定本件
    再審聲請人所為詐欺犯行之理由，另就合作金庫臺中分行之
    函覆結果，詳敘其取捨論斷之理由，並無漏未審酌之情形。
    聲請人聲請意旨所指上開事項，對原確定判決之結果並無影
    響，尚不足以推翻原確定判決之認定。況本件聲請人為執業
    律師，對於證據之價值與證明力均有一定之認識，然其於聲
    請意旨所指上開事項，如為真實，亦係聲請人所明知，卻未
    於原確定判決審理期間內提出，益證該等事項非足生影響於
    原確定判決，原審法院縱未調查，亦屬原審法院本於論理法
    則、經驗法則，經取捨證據後認定事實，並對卷附證據資料
    為價值判斷，對原確定判決之結果並無影響，尚不足以推翻
    原確定判決之認定，揆諸首開說明，自非重要證據漏未審酌
    ，聲請人徒憑己見，空言指摘原確定判決未予審酌，並對原
    確定判決已審酌事項重新爭執，委無足取。是以，本件聲請
    人聲請意旨所指，核與刑事訴訟法第421 條之規定並不相符
    ，本件再審之聲請，核無理由，應予駁回。
據上論斷，應依刑事訴訟法第434 條第1 項，裁定如主文。
中    華    民    國    99    年    1     月    29    日
                  刑事第三庭  審判長法  官  陳博志
                                    法  官  劉興浪
                                    法  官  許文章
以上正本證明與原本無異。
不得抗告。
                                    書記官  蔡慧娟
中    華    民    國    99    年    1     月    29    日


司法院資訊處製作；財團法人民間司法改革基金會備份。
